【裁判字號】    95,訴,3117
【裁判日期】    951123
【裁判案由】    有關林業事務
【裁判全文】
臺北高等行政法院裁定
                                     95年度訴字第03117號
原      告  甲○○
上列原告與被告行政院農業委員會間因有關林業事務事件，原告
不服行政院農業委員會中華民國95年7 月11日農訴字第09501253
75號訴願決定，提起行政訴訟。本院裁定如下︰
    主  文
原告之訴駁回。
訴訟費用由原告負擔。
    理  由
一、按公法上之爭議，除法律別有規定外，得依本法提起行政訴
    訟，訴訟事件不屬行政法院之權限者，行政法院應以裁定駁
    回之，行政訴訟法第2 條、第107 條第1 項第1 款分別定有
    明文。是我國關於行政訴訟與民、刑事訴訟之審判，依現行
    法律之規定，係採二元訴訟制度，分由不同性質之法院審理
    。關於因私法關係所生之爭執，由普通法院民事庭依民事訴
    訟法審判，而對於犯罪之追訴、處罰及執行等程序，則由普
    通法院刑事庭及地方法院檢察署依刑事訴訟法為之。行政機
    關代表國庫買賣或出租、承租公有土地等行為，本均屬私法
    上契約行為，如有未經行政機關之同意，而有擅自使用之情
    事，乃至於竊佔犯罪行為之追訴、處罰及執行等程序，全部
    應由普通法院及地方法院檢察署處理，非本院之權限，合先
    說明。
二、原告起訴意旨略以：原告因在坐落屏東縣車城鄉○○段484
    、485 地號之國有保安林地（下稱系爭土地），搭建面積37
    0.6 平方公尺之鐵皮屋（下稱系爭鐵皮屋），案經台灣高等
    法院高雄分院民國（下同）88年度上訴字第1407號刑事判決
    沒收系爭鐵皮屋確定在案。嗣被告所屬林務局屏東林區管理
    處（下稱屏東林管處）遂於95年3 月29日以屏政字第095621
    0618號函（下稱屏東林管處函文），以依台灣屏東地方法院
    檢察署93年7 月8 日屏檢輝敬91執他826 字第14645 號函囑
    執行沒收系爭鐵皮屋為由，要求原告於95年5 月16日上午9
    時前將前開竊佔地內物品搬離或自行拆除，以避免因沒收拆
    除而造成損失等語；惟查系爭土地之使用權及合法持有權，
    皆係原告向訴外人林金福價購而來，並有原告將戶籍遷入、
    合法設籍於系爭土地10年以上之鐵證。縱依上開之確定刑事
    判決結果，僅為沒收系爭鐵皮屋，至於未宣告沒收之地下物
    （包括土方及其附屬設備），當然必須判為屬原告之物。為
    此訴請將系爭函文及訴願決定均撤銷，請求被告准予原告付
    費續為使用；若欲解除原告之占有，系爭土地上約有1 萬立
    方之填土，請被告具文准許原告搬離云云。
三、查被告所屬屏東林管處受囑託執行沒收系爭鐵皮屋，屬刑事
    裁判執行之一環，原告如有不服，其救濟程序，自應依刑事
    訴訟法之相關規定為之，非本院之權限；至原告其餘請求被
    告准予原告付費續為使用及搬離填土部分，則核屬私法上之
    法律關係所生之爭執，亦非本院之權限。因此本件原告之訴
    ，全部均不合法，應予駁回。
四、依行政訴訟法第107 條第1 項第1 款、第104 條、民事訴訟
    法第95條、第78條，裁定如主文。
中    華    民    國    95    年    11    月   23     日
                  第五庭審判長法  官  張  瓊  文
                              法  官  胡  方  新
                              法  官  王  碧  芳
上為正本係照原本作成。
如不服本裁定，應於送達後10日內向本院提出抗告狀（須按他造
人數附繕本）。
中    華    民    國    95    年    11    月   23     日
                              書記官  徐  子  嵐


司法院資訊處製作；財團法人民間司法改革基金會備份。
